【裁判字號】    97,財管,185
【裁判日期】    971023
【裁判案由】    選任遺產管理人
【裁判全文】
臺灣高雄地方法院民事裁定             97年度財管字第185號
聲  請  人  高雄縣美濃鎮農會
法定代理人  乙○○
                      送達代.
上聲請人聲請對被繼承人甲○選任遺產管理人事件，本院裁定如
下：
    主  文
選任李淑妃律師為被繼承人甲○（男，民國○○○年○月○日生
，身份證統一編號：Ｚ 000000000）之遺產管理人。
程序費用新台幣壹仟元由被繼承人甲○之遺產負擔。
    理  由
一、按「繼承開始時，繼承人之有無不明者，由親屬會議於1 個
    月內選定遺產管理人，並將繼承開始及選定遺產管理人之事
    由，向法院報明。」、「無親屬會議或親屬會議未於前條所
    定期限內選定遺產管理人者，利害關係人或檢察官，得聲請
    法院選任遺產管理人，並由法院依前項規定為公示催告。」
    、又「先順序繼承人均拋棄其繼承權時，由次順序之繼承人
    繼承，其次順序之繼承人有無不明或第四順序之繼承人均拋
    棄其繼承權者，準用關於無人承認繼承之規定。」，民法第
    1177 條 、第1178條第2 項、第1176條第6 項分別定有明文
    。
二、聲請意旨略以：聲請人與被繼承人間清償債務事件，業經本
    院民事執行處96年度執字第126811號受理在案。惟被繼承人
    於民國97年2 月13日（聲請狀誤載為95年2 月13日）死亡，
    其繼承人均拋棄繼承權，為續為執行之需要，狀請本院依法
    選任遺產管理人等語。
三、經查：
（一）聲請人主張前揭事實，業據提出本院97年7 月15日雄院高
      97繼金字第1341號函影本、統一農貸擔保借據影本、被繼
      承人戶籍謄本正本各1 份為證，並經本院依職權調取本院
      97年度繼字第1341號拋棄繼承權卷宗核閱屬實，堪信為真
      實。
（二）聲請人既對被繼承人甲○有債權存在，為其債權人，自應
      屬利害關係人無訛。又被繼承人甲○之繼承人，包括配偶
      依諾，子女艾班妹、艾玉妹、艾小龍，孫子女艾家慧、艾
      品璇、艾家緯、艾品欣、外孫子女劉適瑄、劉適涵、劉適
      賢、陳威翰、陳姿靜、陳志遠等，均已依法拋棄繼承，有
      上開拋棄繼承權卷宗附卷足憑；復查無其他合法繼承人存
      在，揆諸前揭規定，被繼承人甲○之遺產自應準用關於無
      人承認繼承之規定，參以其親屬會議並未於死亡發生之日
      起1 個月內為其選定遺產管理人並呈報本院，是聲請人以
      利害關係人之地位，向本院聲請選任被繼承人甲○之遺產
      管理人，自屬有據。
（三）本院審酌：被繼承人甲○前揭現存之合法繼承人既均已依
      法拋棄繼承，本無義務就其遺產再為管理，且由渠等既已
      行使法律所賦予之拋棄繼承權，可知顯已不願再與被繼承
      人甲○之遺產有何糾葛；況擔任遺產管理人，主要係彙整
      被繼承人之財產，踐行被繼承人債權、債務之確認，並作
      適法合理之分配，且於有繼承人承認繼承時或遺產分配後
      ，尚有剩餘時，將遺產移交繼承人或國庫，此須熟悉相關
      法律程序及具備耐心、熱心，進行遺產處分，否則可能受
      有稅捐相關法令之罰責，實非被繼承人之一般親屬或其中
      受有高等教育之知識份子卻不具遺產管理相關知識之人必
      然可勝任；經本院自高雄律師公會願意擔任法院遺產管理
      人名單中隨機選取李淑妃律師，以其專業知識乃有利於管
      理及處理被繼承人甲○後續之遺產問題，爰選任李淑妃律
      師為本件被繼承人甲○之遺產管理人。另因本件被繼承人
      甲○之全部繼承人均拋棄繼承，而「準用」無人承認繼承
      之規定，與繼承人有無不明之情形尚屬有間，是民法第11
      78條第1 關於承認繼承之公示催告，即無準用之餘，附此
      敘明。
四、依非訟事件法第157 條，裁定如主文。
中    華    民    國    97    年    10    月    23    日
                  家事法庭法  官  邱泰錄
正本係照原本作成。
如對本裁定抗告須於裁定送達後10日內向本院提出抗告狀。
中    華    民    國    97    年    10    月    23    日
                          書記官  廖美玲


司法院資訊處製作；財團法人民間司法改革基金會備份。
